臺灣彰化地方法院刑事判決             100年度訴字第1035號
公  訴  人  臺灣彰化地方法院檢察署檢察官
被      告  洪淵清
上列被告因違反毒品危害防制條例案件，經檢察官提起公訴（
100 年度毒偵字第1460號），本院以簡式審判程序，判決如下：
    主  文
洪淵清施用第一級毒品，累犯，處有期徒刑伍月，如易科罰金，
以新臺幣壹仟元折算壹日。
    犯罪事實
一、洪淵清前因施用毒品案件，經本院裁定送強制戒治，於民國
    90年7 月16日執行完畢，又因施用毒品案件，經本院裁定送
    強制戒治，於92年9 月5 日執行完畢。又於94年間，因施用
    毒品案件，經本院以94年度訴字第413 號判決判處有期徒刑
    8 月確定。再於95年間，因施用第一、二毒品案件，經臺灣
    雲林地方法院以94年度訴字第774 號判決判處有期徒刑9 月
    、7 月，另因竊盜案件，經臺灣雲林地方法院以95年度虎簡
    字第28號判決判處有期徒刑4 月確定，此2 案件經定應執行
    有期徒刑1 年6 月。與前揭第1 案經接續執行，於96年3 月
    19日假釋出監，並於96年9 月8 日未經撤銷假釋視為執行完
    畢。詎猶不思悔改，復基於施用第一毒品海洛因之犯意，於
    100 年6 月10日上午9 時40分採尿時回溯72小時內某時，在
    不詳地點，針筒注射之方式，施用第一級毒品海洛因1 次。
    嗣於100 年6 月10日上午9 時40分許，為警持臺灣彰化地方
    法院檢察署檢察官核發之強制到場（強制採驗尿液）許可書
    ，在彰化縣警察局鹿港分局採驗尿液結果呈嗎啡陽性反應，
    始查悉上情。
二、案經彰化縣警察局鹿港分局報告臺灣彰化地方法院檢察署檢
    察官偵查起訴。
    理  由
一、按毒品危害防制條例於92年7 月9 日修正公布，自93年1 月
    9 日施行，其中第20條、第23條將施用毒品之刑事處遇程序
    ，區分為「初犯」及「5 年內再犯」、「5 年後再犯」。依
    其立法理由之說明：「初犯」，經觀察、勒戒或強制戒治後
    ，應為不起訴處分或不付審理之裁定；經觀察、勒戒或強制
    戒治執行完畢釋放後，「5 年內再犯」者，因其再犯率甚高
    ，原實施之觀察、勒戒及強制戒治既已無法收其實效，爰依
    法追訴或裁定交付審理。至於經觀察、勒戒或強制戒治執行
    完畢釋放後，「5 年後再犯」者，前所實施之觀察、勒戒或
    強制戒治已足以遮斷其施用毒品之毒癮，為期自新及協助其
    斷除毒癮，仍適用「初犯」規定，先經觀察、勒戒或強制戒
    治之程序。從而依修正後之規定，僅限於「初犯」及「5 年
    後再犯」2 種情形，始應先經觀察、勒戒或強制戒治程序。
    倘被告於5 年內已再犯，經依法追訴處罰，縱其第3 次（或
    第3 次以上）再度施用毒品之時間，在初犯經觀察、勒戒或
    強制戒治執行完畢釋放5 年以後，已不合於「5 年後再犯」
    之規定，且因已於「5 年內再犯」，顯見其再犯率甚高，原
    實施觀察、勒戒或強制戒治，已無法收其實效，即應依該條
    例第10條處罰，最高法院95年度第7 次刑事庭會議決議闡釋
    甚明。查本件被告於90年7 月16日強制戒治執行完畢後，竟
    仍於5 年內施用毒品，而經本院裁定強制戒治確定，有臺灣
    高等法院被告前案紀錄表在卷可稽，揆諸前開決議意旨，自
    應依法論科。又本件被告所犯為死刑、無期徒刑或最輕本刑
    為3 年以上有期徒刑以外之罪，其於準備程序中就被訴事實
    為有罪之陳述，經法官告知簡式審判程序之旨，並聽取公訴
    人之意見後，本院合議庭依刑事訴訟法第273 條之1 第1 項
    規定，裁定由受命法官獨任進行簡式審判程序，合先敘明。
二、訊據被告對上開犯行均坦承不諱，被告之尿液經具備鑑定尿
    液中毒品反應專業能力之詮昕科技股份有限公司以酵素免疫
    分析法初步檢驗，再以氣相層析質譜儀法確認檢驗，呈嗎啡
    及可待因陽性反應，有該公司100 年6 月22日編號00000000
    號濫用藥物尿液檢驗報告、彰化縣警察局鹿港分局委託檢驗
    尿液代號與真實姓名對照表附卷可按。而人體施用第一級毒
    品海洛因後，可於2 至4 天內自尿液驗出嗎啡之醫學經驗，
    亦經行政院衛生署管制藥品管理局91年10月3 日管檢字第
    110436號函文釋示明確，足證被告出於任意性之自白與事實
    相符，從而本件事證明確，被告犯行已堪認定。
三、核被告所為，係犯毒品危害防制條例第10條第1 項之施用第
    一級毒品罪，其持有毒品之低度行為應為施用毒品之高度行
    為所吸收，不另論罪。被告有如犯罪事實欄所述之科刑及執
    行紀錄，有臺灣高等法院被告前案紀錄表在卷可稽，其於執
    行完畢後5 年內再犯本件有期徒刑以上之罪，為累犯，應依
    刑法第47條第1 項之規定加重其刑。被告供出其毒品上游，
    因而查獲並經檢察官起訴，有彰化縣警察局鹿港分局函文、
    起訴書及該上游之臺灣高等法院前案紀錄表附卷可按（為保
    護檢舉人，判決中不記載該上游之姓名，前揭資料均密封於
    本院卷後附證物袋），應依毒品危害防制條例第17條第2 項
    前段之規定減輕其刑，並依法先加後減之。爰審酌被告施用
    毒品，觀察勒戒不起訴處分後猶不知悔悟，犯後坦承犯行態
    度良好及其犯罪之動機、目的、所生身心之危害等一切情狀
    ，量處如主文所示之刑，並諭知易科罰金之折算標準。
據上論斷，應依刑事訴訟法第273 條之1 第1 項、第299 條第1
項前段，毒品危害防制條例第10條第1 項、第17條第2 項，刑法
第11條前段、第47條第1 項、第41條第1 項前段，判決如主文。
本案經檢察官賴志盛到庭執行職務。
中    華    民    國   100    年    12    月    16    日
                  刑事第五庭          法  官  王奕勛
以上證明與原本無異。
如不服本判決應於收受判決後10日內向本院提出上訴書狀，並應
敘述具體理由；其未敘述上訴理由者，應於上訴期間屆滿後20日
內向本院補提理由書（均須按他造當事人之人數附繕本）「切勿
逕送上級法院」。
中    華    民    國   100    年    12    月    19    日
                                      書記官  戴國安
附錄本案判決論罪科刑法條：
毒品危害防制條例第10條第1項
施用第1級毒品者，處6月以上5年以下有期徒刑。